【裁判字號】    95,交聲,94
【裁判日期】    951014
【裁判案由】    違反道路交通管理處罰條例
【裁判全文】
臺灣宜蘭地方法院交通事件裁定          95年度交聲字第94號
移送機關    交通部公路總局臺北區監理所宜蘭監理站
異  議  人  甲○○
上列異議人因違反道路交通管理處罰條例案件，對於交通部公路
總局台北區監理所宜蘭監理站民國95年6月30日所為之處分（原
處分案號：宜監字第43─AT0000000號），聲明異議，本院裁定
如下：
    主  文
異議駁回。
    理  由
一、按汽車行駛於道路上，其駕駛人或前座乘客未繫安全帶者，
    處駕駛人新臺幣（下同）1,500元罰鍰，道路交通管理處罰
    條例第31條第1項定有明文。
二、移送機關裁決意旨略以：異議人甲○○於民國95年4月22日
    下午4時3分駕駛車牌號碼JG-5940號自用小客車，在台北市
    ○○路○段310巷道路行駛時，前座乘客安全帶雖由腋下方式
    繫用，惟繫用方式未由肩部穿越胸部至帶扣之情形，顯示未
    依車輛3點式安全帶設計規定之方式扣繫完善之事實，經台
    北市警察局文山第一分局掣發北市警交大字第AT0000 000
    號舉發違反道路交通管理事件通知單舉發，經移送機關請上
    開舉發單位調查，仍認異議人違規事實明確，乃以異議人違
    反前述道路交通管理處罰條例第31條第1項規定之行為，裁
    處異議人罰鍰1,500元。
三、異議意旨略以：異議人稱將安全帶繫在下方胸下，仍應屬有
    繫安全帶，且較方便照顧車上後方2個小孩，另政府未有宣
    導以3點式方式扣繫安全帶，不能遽罰云云。
四、經查：異議人於95年4月22日下午4時3分駕駛車牌號碼JG-59
    40號自用小客車，在台北市○○路○段310巷道路行駛時，前
    座乘客安全帶係以穿過腋下方式繫用，經台北市警察局文山
    第一分局舉發等事實，為異議人於異議狀中自承不諱，且有
    舉發違反道路交通管理事件通知單1紙及採證照片1幀在卷可
    稽，復有台北市政府警察局交通警察大隊95年9月26日北市
    警交大執字第09534418900號函及附件之大宗掛號函件聯、
    查詢國內各類掛號郵件查單及存根聯影本各1份附卷可參，
    異議人上開違規之事實應堪認定。
五、異議人雖辯稱將安全帶繫在下方胸下，仍屬有繫安全帶云云
    ，惟按，道路交通管理處罰條例第31條第1項之規定係為保
    障駕駛人及前座乘客之生命、身體安全，避免身體因強大之
    外力碰撞，造成重大傷亡；倘未依安全帶之設計規定方式扣
    繫完善，即無法達到保障駕駛人及前座乘客生命、身體之立
    法目的。是該條所稱「未繫安全帶」，應包括依設計規定方
    式扣繫安全帶甚明。又汽車駕駛人及前座乘客繫安全帶實施
    及宣導辦法第3條第3款規定：安全帶之扣繫應確實緊扣，安
    全帶無扭曲或反轉，鬆緊度保持適宜；腰部安全帶置於腰部
    以下，肩部安全帶固定位置應依個人調整，避免安全帶纏繞
    過頸部，且應置於手臂上端以上，亦明揭此旨。至異議人辯
    稱政府未有導安全帶之使用方式云云，經查，異議人為駕駛
    人，自負有知悉交通規則之義務，而安全帶係駕駛人及前座
    乘客每次搭乘汽車均應使用，且其使用與行車安全密切相關
    ，異議人自應查知安全帶依設計規定方式正確扣繫之方式，
    異議人疏未查知，自不得以執此為卸責之由。至異議人辯稱
    因照顧小孩而以上開不符設計規定之方式扣繫安全帶，係為
    圖便利而置前坐乘客於危險中，與上開法律規定之意旨有違
    ，不能做為異議人未正確使用安全帶之正當理由，此部分之
    辯解亦不可採。
六、綜上所述，異議人確有未依規定繫安全帶之違規行為。從而
    ，移送機關依道路交通管理處罰條例第31條第1項規定裁處
    罰鍰1,500元，核無不合。本件聲明異議為無理由，應予駁
    回。
據上論斷，應依道路交通案件處理辦法第19條裁定如主文。
中    華    民    國    95    年    10    月    14    日
                  交通法庭  法  官  謝佩玲
以上正本證明與原本無異。
如不服本裁定，應於裁定送達後5日內，向本院提出抗告狀。（
應附繕本）
                            書記官  藍友隆
中    華    民    國    95    年    10    月    16    日


司法院資訊處製作；財團法人民間司法改革基金會備份。
